臺灣高等法院民事裁定　　　　　　　　　96年度抗字第1312號
抗　告　人
即　債務人　乙○○
相　對　人
即　債權人　甲○○
上列當事人間聲明異議事件，抗告人對於中華民國96年7月16日
臺灣臺北地方法院96年度執字第23035號裁定，提起抗告，本院
裁定如下：
    主  文
抗告駁回。
抗告費用由抗告人負擔。
    理  由
一、抗告人於原法院聲明異議及抗告意旨略以：相對人對抗告人
    並無債權存在，台北市松山地政事務所收件松山字第32211
    號所設定之抵押權（下稱系爭抵押權）係基於雙方通謀之虛
    偽意思表示所設定，抗告人已於民國96年3月16日向原法院
    民事庭提起塗銷系爭抵押權登記之訴，為此聲明異議，請求
    裁定停止強制執行程序，詎原裁定未調卷核實，徒以「執行
    法院並無實體審查權……」為由，駁回抗告人之聲明異議，
    爰請求廢棄原裁定，發回原法院更為適法之裁定等語。
二、按當事人或利害關係人，對於執行法院強制執行之命令，或
    對於執行法官、書記官、執達員實施強制執行之方法，強制
    執行時應遵守之程序，或其他侵害利益之情事，得於強制執
    行程序終結前，為聲請或聲明異議；但強制執行不因而停止
    ，強制執行法第12條第1項定有明文。是聲明異議，乃係對
    於違法執行所為之救濟方式，亦即執行程序有瑕疵，始得為
    之，至實體上權利義務之爭執，執行法院則無審認之權。故
    在強制執行程序中，如涉及私權之爭執，而其權益關係未盡
    明確時，應由當事人另依民事訴訟程序謀求救濟，要非強制
    執行法第12條第1項聲明異議所能解決。又強制執行程序開
    始後，除法律另有規定外，不停止執行。有回復原狀之聲請
    ，或提起再審或異議之訴，或對於和解為繼續審判之請求，
    或提起宣告調解無效之訴、撤銷調解之訴，或對於許可強制
    執行之裁定提起抗告時，法院因必要情形或依聲請定相當並
    確實之擔保，得為停止強制執行之裁定。同法第18條亦詳有
    明文。
三、經查：抗告人主張相對人對其並無債權存在，系爭抵押權乃
    係基於雙方之通謀虛偽意思表示所設定，抗告人已於96年3
    月16日向原法院民事庭提起塗銷系爭抵押權登記之訴等情，
    固據抗告人提出民事起訴狀及開庭通知書影本各1份附於原
    審卷可按，惟抗告人主張之上開情事，經核均屬實體上之私
    權爭執事項，依前揭有關強制執行法第12條規定之說明，執
    行法院就系爭抵押權是否係基於兩造通謀虛偽意思表示所設
    定，並無審認之權，抗告人前述之主張顯非強制執行法第12
    條第1項聲明異議之救濟程序所能解決。又抗告人聲請停止
    執行程序，依前開強制執行法第18條規定之說明，其應向原
    法院民事庭為之，在法院裁定停止執行程序前，執行程序不
    停止，是抗告人提起本件聲明異議及請求停止強制執行程序
    ，均無理由，原法院裁定駁回其異議，核無違誤。抗告意旨
    猶執前詞指摘原裁定不當，聲明廢棄，為無理由，應予駁回
    。
四、據上論結，本件抗告為無理由，爰裁定如主文。
中　　華　　民　　國　　96　　年　　9 　　月　　6 　　日
                    民事第十二庭
                        審判長法　官  陳駿璧
　　  　　　　　　　　　      法　官　王麗莉
　　　  　　　　　　　　      法　官　陳邦豪
正本係照原本作成。
本裁定除以適用法規顯有錯誤為理由，並經本院許可外，不得再
抗告。如提起再抗告，應於收受後10日內委任律師為訴訟代理人
向本院提出再抗告狀。並繳納再抗告費新台幣１千元。
中　　華　　民　　國　　96　　年　　9 　　月　　7 　　日
　　　　　　　　　　　　　　　書記官  李佳樺
